【裁判字號】    99,易,702
【裁判日期】    990429
【裁判案由】    詐欺
【裁判全文】
臺灣臺北地方法院刑事判決               99年度易字第702號
公  訴  人  臺灣臺北地方法院檢察署檢察官
被      告  甲○○
上列被告因詐欺案件，經檢察官聲請簡易判決處刑（99年度偵字
第2992號）及就同一事實移送併辦（99年度偵字第3867號），本
院受理後（99年度簡字第623號），認為不宜以簡易判決處刑，
改以通常程序審理，嗣於本院準備程序進行中，被告先就被訴事
實為有罪之陳述，經裁定適用簡式審判程序，判決如下：
    主  文
甲○○幫助共同意圖為自己不法之所有，以詐術使人將本人之物
交付，處拘役肆拾日，如易科罰金，以新臺幣壹仟元折算壹日。
    事  實
一、甲○○明知任意將自己之金融機構帳戶存摺、提款卡及密碼
    交付予素不相識之人，該帳戶可能成為詐欺集團成員收取被
    害人匯款，並藉由所交付之存摺、提款卡、密碼提領上述匯
    款以遂行犯罪及逃避查緝之用，惟因亟需他人協助偽造財力
    證明以順利申辦銀行貸款，竟基於幫助他人詐欺取財之未必
    故意，於民國98年11月20日下午5時許，將其前於98年7月20
    日甫申請開立、存款餘額為零之國泰世華商業銀行北新分行
    000000000000號帳戶之存摺、提款卡、密碼，委託設於臺北
    縣新店市○○路○段188號福運通彩券行內之「鑫達快遞公司
    」（負責人鍾英寬）以托運方式送往新竹「成威實業」，交
    予允諾為其偽造財力證明以申辦貸款、實為詐欺集團成員、
    自稱「張先生」、真實姓名年籍不詳之成年男子，嗣該「張
    先生」取得上述帳戶之存摺、提款卡及密碼後，即推由同屬
    詐欺集團成員、自稱「小邱」、真實姓名年籍不詳之成年女
    子於98年11月23日晚間7時許，向在網路結識之陳信凱佯稱
    可進行性交易行為（俗稱「援交」），一次代價新臺幣（下
    同）3,000元，但唯恐陳信凱係詐欺集團，須先以SKYPE電話
    儲值之方式付款，嗣又以需確認上開儲值無誤為由要求陳信
    凱至自動櫃員機操作，陳信凱因而陷於錯誤，除為小邱購買
    SKYPE電話儲值6000元外，於98年11月23日晚間11時02分許
    ，在臺中市南屯區○○○街284號之統一超商內，以自動櫃員
    機自其中國信託商業銀行000000000000號帳戶轉帳2萬9,981
    元至甲○○上揭帳戶內，旋為詐欺集團成員持上開提款卡提
    領完畢而得逞，陳信凱察覺遭騙，報警而循線查獲甲○○。
二、案經臺北縣政府警察局新店分局報告臺灣臺北地方法院檢察
    署檢察官偵查並聲請簡易判決處刑，及臺中縣警察局太平分
    局報告臺灣臺北地方法院檢察署檢察官偵查後就同一事實移
    送併辦，嗣於本院準備程序進行中，甲○○先就被訴事實為
    有罪之陳述，經裁定適用簡式審判程序。
    理  由 
一、證據能力之判斷：
    (一)查被告甲○○所為不利於己之陳述，並無出於強暴、脅迫
      、利誘、詐欺、疲勞訊問、違法羈押或其他不正之方法，
      亦非違反法定障礙事由經過期間不得訊問或告知義務之規
      定而為，依刑事訴訟法第156條第1項、第158 條之2規定
      ，應認其有證據能力。
    (二)證人陳信凱及鍾英寬於審判外之陳述，因本件適用簡式審
      判程序，依刑事訴訟法第273條之2規定排除同法第159條
      第1項傳聞排除法則之適用，自有證據能力。
    (三)再查，本件資以認定犯罪事實所憑之供述及非供述證據（
      如後所述），均無違反法定程序而取得之情形，且供述證
      據部分亦未經當事人於言詞辯論終結前聲明異議，本院審
      酌此等供述證據作成時之情況，認為適當，是依刑事訴訟
      法第158 條之4反面規定、159條之5規定，自均有證據能
      力。
二、上揭犯罪事實，業據被告甲○○於本院準備程序及審判時坦
    承不諱，且查：
    (一)詐欺集團成員、自稱「小邱」、真實姓名年籍不詳之成年
      女子於98年11月23日晚間7時許，向在網路結識之陳信凱
      佯稱可進行性交易行為（俗稱「援交」），一次代價3,00
      0元，但唯恐陳信凱係詐欺集團，須先以為其所有SKYPE電
      話儲值之方式付款，嗣又以需確認儲值無誤為由要求陳信
      凱至自動櫃員機操作，陳信凱因而陷於錯誤，除為小邱購
      買SKYPE電話儲值6000元外，並於98年11月23日晚間11時
      02分許，在臺中市南屯區○○○街284號之統一超商內，以
      自動櫃員機自其中國信託商業銀行000000000000號帳戶轉
      帳2萬9,981元至甲○○上揭帳戶內，旋為詐欺集團成員持
      被告交付之提款卡提領完畢等情，有被害人陳信凱之證述
      、國泰世華商業銀行北新分行98年12月31日（98）國世北
      新字第0980000125號函附被告000000000000號帳戶開戶基
      本資料與交易明細、自動櫃員機交易明細單等可資佐證，
      此部分事實已堪認定。
    (二)又訊之被告亦陳稱：於98年11月20日，見蘋果日報98年11
      月18日分類廣告有銀行貸款之廣告，經以其所有00000000
      0 0號行動電話與該分類廣告留存之0000000000號行動電
      話聯絡後，有一自稱「張先生」之男子宣稱需取得被告之
      存摺、提款卡、身分證、健保卡影本以製作薪資轉帳證明
      等語，並據提出蘋果日報98年11月18日分類廣告剪報1份
      （見偵2992卷第34頁）為證，經核閱被告0000000000號行
      動電話98年11月1日至98年11月26日之通聯紀錄（見本院
      卷），雖無與0000000000號行動電話之通聯紀錄存在，惟
      訊之被告辯稱：係因伊撥打0000000000號行動電話時，對
      方均不接聽，嗣後再以無顯示號碼之電話回撥等語，且觀
      諸被告提出之托運單（見偵卷第35頁），收件地址欄亦確
      填有與上述分類廣告相同之00000000000號行動電話，又
      證人即鑫達快遞公司負責人鍾英寬亦證稱：確有於98年11
      月20日受被告委託將如上述托運單所示、一個封口信封袋
      內物品運往新竹等語（見本院卷附臺北縣政府警察局新店
      分局青潭派出所查訪紀錄），是在無其他積極證據足為相
      異認定之情形下，尚不能徒憑前述通聯紀錄，遽認被告並
      非因欲辦理貸款始依上述分類廣告留存之電話與「張先生
      」聯絡後，交付上述帳戶之存摺、提款卡及密碼。惟縱令
      如此，觀諸被告所述交付系爭帳戶存摺、提款卡、密碼之
      原因，顯係欲委託他人偽造不實薪資轉帳證明以便通過銀
      行徵信作業順利辦妥貸款，則被告對於「張先生」或其所
      屬集團可能係犯罪集團一節，當有所預見，於此情形下，
      被告仍願將其所有帳戶存摺、提款卡、密碼交予他人任意
      使用，自有幫助他人詐欺取財之未必故意存在，此觀被告
      交付之際，上開帳戶之存款餘額為零，有國泰世華商業銀
      行北新分行98年12月31日（98）國世北新字第0980000125
      號函附對帳單1紙（見偵2992卷第21頁）可稽，足見被告
      亦有特意選取無餘額之帳戶以防遭不法集團成員盜領其存
      款之認識，且被告復自承與上開帳戶同時另交付其所有臺
      灣銀行之帳戶，但旋即立即辦理停用等語（見本院99年4
      月8日準備程序筆錄）益明，是被告顯係預見其所有上開
      國泰世華商業銀行北新分行帳戶存摺、提款卡、密碼可能
      為包含詐欺集團在內之人為不法使用，但為能順利透過不
      法手段取得不實薪資轉帳證明，仍基於幫助詐欺取財之未
      必故意，而交付上開帳戶之存摺、提款卡、密碼，是被告
      於本院審理時坦承幫助詐欺取財犯行，自與事實相符而堪
      憑採。
    (三)綜上所述，本件事證明確，被告犯行堪以認定，應依法論
      科。
三、按幫助他人實行犯罪行為者，為幫助犯，刑法第30條第1項
    前段定有明文，被告將其所有國泰世華商業銀行北新分行
    000000000000號帳戶之存摺、提款卡、密碼交予真實姓名年
    籍不詳、自稱「張先生」之成年男子，然無積極證據足認被
    告與「張先生」間就詐欺取財犯行有何犯意聯絡及行為分擔
    ，應認被告係屬幫助犯。核被告所為，係犯刑法第339條第1
    項、第30條第1項前段之幫助詐欺取財罪，真實姓名年籍不
    詳、自稱「張先生」之成年男子，與真實姓名年籍不詳、自
    稱「小邱」之成年女子，就上述詐欺取財犯行，基於共同犯
    罪之意思聯絡、相互謀議、而推由「小邱」下手實施，皆為
    共同正犯。被告以幫助犯罪之未必故意，將其所有國泰世華
    商業銀行北新分行000000000000號帳戶之存摺、提款卡、密
    碼交予真實姓名年籍不詳、自稱「張先生」之成年男子，嗣
    後「張先生」所屬詐欺集團成員「小邱」確以上開帳戶實行
    詐欺取財犯罪行為，爰依刑法第30條第2項規定，就被告部
    分減輕其刑。檢察官嗣就同一犯罪事實移送併辦（99年度偵
    字第3867號），本院自應併予審判，附此敘明。爰審酌：(1)
    被告為高中肄業、現擔任茶行店員、先前無犯罪前科，有臺
    灣高等法院被告前案紀錄表可稽，其品行、智識程度及生活
    狀況；(2)被告係因亟需他人協助偽造財力證明以順利申辦銀
    行貸款，始基於未必故意交付其帳戶存摺、提款卡、密碼以
    幫助詐欺集團，並無積極證據足認被告有獲取不法對價而出
    售帳戶之情，其犯罪之目的、手段；(3)被告交付帳戶存摺、
    提款卡、密碼之數量，及被害人陳信凱遭詐欺取財之金額，
    斟酌被告犯罪所生危害；(4)被告係於98年11月20日交付帳戶
    存摺、提款卡、密碼，直至該帳戶被列為警示帳戶為止，均
    未向銀行主動申告停用該帳戶，惟嗣後坦承犯行，有悔悟之
    意，斟酌其犯罪後之態度等一切情狀，量處如主文所示之刑
    ，及諭知易科罰金之折算標準。
據上論斷，應依刑事訴訟法第452條、第273條之1第1項、第299
條第1項前段，刑法第30條第1項前段、第28條、第339條第1項、
第30條第2項、第41條第1項前段，刑法施行法第1條之1第1項、
第2項前段，判決如主文。
本案經檢察官申心蓓到庭執行職務
中    華    民    國    99    年    4     月    29    日
                  刑事第六庭  法  官    張永宏
以上正本證明與原本無異。
如不服本判決應於收受送達後10日內向本院提出上訴書狀，並應
敘述具體理由；其未敘述上訴理由者，應於上訴期間屆滿後20日
內向本院補提理由書（均須按他造當事人之人數附繕）「切勿逕
送上級法院」。
                              書記官    江虹儀
中    華    民    國    99    年    4     月    29    日

附錄：本件論罪科刑法條全文
中華民國刑法第339條
意圖為自己或第三人不法之所有，以詐術使人將本人或第三人之
物交付者，處5年以下有期徒刑、拘役或科或併科1千元以下罰金
。
以前項方法得財產上不法之利益或使第三人得之者，亦同。
前二項之未遂犯罰之。

司法院資訊處製作；財團法人民間司法改革基金會備份。
